【裁判字號】    98,訴,2279
【裁判日期】    990226
【裁判案由】    損害賠償
【裁判全文】
臺灣臺中地方法院民事判決  98年度訴字第2279號
原      告  銘源環保工程企業有限公司
法定代理人  乙○○
訴訟代理人  尤雯雯律師
被      告  興雅瑟音響股份有限公司
法定代理人  丙○○
參加人      明台產物保險股份有限公司
法定代理人  甲○○
訴訟代理人  丁○○
上當事人間損害賠償事件，本院於民國99年2月9日言詞辯論終結
，判決如下：
    主    文
原告之訴及假執行之聲請均駁回。
訴訟費用由原告負擔。
    事實及理由
甲、程序部分：
一、訴狀送達後，原告不得將原訴變更或追加他訴，但擴張或減
    縮應受判決事項之聲明者，不在此限，民事訴訟法第255條
    第1項第3款定有明文。本件原告於起訴時請求被告應給付新
    台幣（下同）250萬元及其法定遲延利息。嗣於民國98年11月
    5日變更聲明請求被告給付6,963,760元及其法定遲延利息。
    核其性質係擴張應受判決事項之聲明，依前開規定，自屬適
    法，先為敘明。
二、被告興雅瑟音響股份有限公司經合法通知，未於言詞辯論期
    日到場，核無民事訴訟法第386條所列各款情形，爰依原告
    之聲請，由其一造辯論而為判決。
乙、實體部分：
一、原告主張：被告設於台中縣龍井鄉○○路209號之廠房，於
    97年9月27日19時31分許，因其員工不慎致發生火災，火災
    燃燒延伸至原告所有與被告工廠相鄰之存放煤灰之倉庫，導
    致原告所有倉庫南側緊鄰被告工廠部分之採光罩燒熔、鐵架
    燃燒變形，因火苗竄入倉庫內，並於倉庫內悶燒，造成倉庫
    所有採光透明塑膠浪板全數燒熔，因為救火消防水注灌入倉
    庫內導致煤灰遇水凝結成塊無法使用，倉庫內所存放之數量
    18006.76噸之煤灰全數毀壞。原告所受之損害合計新台幣（
    下同）6,963,760元（波浪板毀損回復所需費用約250萬元，
    鋼骨結構損毀回復原狀所需費用4,463,760元）。被告工廠
    因員工不慎致引發火災，造成原告損害，被告依法應負賠償
    責任，原告屢次請求被告賠償，被告均置之不理，為此依侵
    權行為之法律關係提起本訴。並聲明：（一）被告應給付原
    告6,963,760元，及自起訴狀繕本送達翌日起至清償日止，
    按年息5%計算之利息。（二）願供擔保請准宣告假執行。
二、被告經合法通知未於最後言詞辯論期日到庭，惟據其之前陳
    述略以：若要賠償，伊沒能力賠，並提出臺灣台中地方法院
    檢察署98年3月11日中檢輝周98他12字第020249號函。聲明
    ：原告之訴駁回。
三、參加人之陳述：本件責任歸屬應先釐清。又原告之損害有多
    少，亦應鑑定。
四、本院判斷：
（一）本件原告主張：被告設於台中縣龍井鄉○○路209號之廠
      房，於97年9月27日19時31分許起火，燒燬其廠房之波浪
      板及鋼骨結構等語，為被告及參加人所不爭執，並有原告
      提出之照片、火災鑑定報告書影本等為證，此部分堪信原
      告之主張為真實。惟原告主張本件火災之發生係因被告之
      受僱人不慎，及因被告廠房堆積之貨品太多所造成，則為
      被告及參加人所否認，是本件應審究者厥為：本件火災被
      告是否應負侵權行為之責任？
（二）按當事人主張有利於己之事實者，應負舉證責任。民事訴
      訟法第277條前段定有明文。原告主張被告應負侵權行為
      之賠償責任，則原告自應就系爭火災為被告方面之故意或
      過失行為所致，此一有利於己之事實，負舉證之責任。
（三）就本件火災發生原因，經台中縣消防局調查結果認為：「
      （一）起火戶之研判：...龍井鄉○○路209號工廠（興雅
      瑟音響股份有限公司）為起火戶。（二）起火處所研判：
      ...綜合上述研判西半部倉庫區○○○○段（窗戶5、6、7
      ）附近，應為最初起火點（處）。（三）起火原因研判：
      1.起火處清理後，未發現任何可疑之引火物，而據該廠副
      理顧濬承於談話筆錄供稱「工廠有規定廠區、倉庫內禁止
      吸菸，員工要吸菸就到門口的空地上。」復該廠26日最後
      下班員工葉正義於談話筆錄供稱「我不抽煙。」，由於據
      中興保全流水訊號表自97年9月26日18時7分57秒設定後即
      無進出紀錄，距火災發生已逾24小時，故煙蒂等遺留火種
      因素應可排除。2.經仔細檢視起火處附近並未發現任何電
      器產品或任何電源線經過，而檢視牆上C型鋼上之水銀燈
      電源配線未發現任何可疑之通電熔痕，倉庫東北角電源開
      關箱內開關已嚴重燒燬難供辨識，由於屋主劉朝日於電話
      詢問時表示該廠房使用執造係發於96年2月份，屋齡迄火
      災發生時間僅1年餘，復牆壁C型鋼上並無裝潢等可燃物可
      供擴大燃燒，該廠副理顧濬承亦於談話筆錄表示「... 倉
      庫的部分我們就沒有去關閉總電源了，因為倉庫內只有水
      銀燈和三台電腦，而且下班時我確定倉庫內的電腦和水銀
      燈都已經關閉了。」故電氣因素應可排除。3.由於起火處
      該處為倉庫用途，附近並無火源，而由26日下午員工葉正
      義返回公司下班畫面與保全設定紀錄推知監視器時間較保
      全系統時間約快6分鐘；由8號監視器可見97年9月27日19
      時3分8秒倉庫西南側靠小門北側出現亮光閃爍；由5號監
      視器可見3分8秒倉庫畫面變亮，小門南側H型鋼出現反光
      ，19時3分17秒畫面左下方（監視器北側）冒出煙霧；而
      據興雅瑟公司保全（中興保全課長）呂學忠於談話筆錄供
      稱「從客戶使用紀錄表來看，第一筆異常訊號於97年9月2
      7日19時4分51秒，於南側外圍隔間烤漆浪板上的2迴路紅
      外線偵測感知器...」；即監視器錄到第一次火光前約5分
      鐘廠區南側防火巷發出異常訊號，綜合上述故本案起火原
      因不排除人為縱火之可能性。結論：本案龍井鄉○○路20
      9號（興雅瑟音響股份有限公司）工廠、龍井鄉○○段114
      9、1150地號倉庫等2戶火警，依現場燃燒後狀況研判龍井
      鄉○○路209號為起火戶；依據「現場燃燒後狀況」、監
      視器畫面及目擊者陳述，209號西半部倉庫區○○○○段
      （窗戶5、6、7）附近，應為最初起火點（處）；本案起
      火原因不排除人為縱火之可能性。」有該火災原因調查鑑
      定書附卷可稽。依鑑定書所載內容觀之，系爭火災之發生
      起火原因不明，且不排除人為縱火，並未認係被告或被告
      之員工之過失所引起。又現場採取之證物經送內政部消防
      署鑑定是否含有可燃性促燃劑，鑑定結果為：「送驗證物
      以上述前處理方式處理後所得之萃取液，注入氣相層析質
      譜儀分析，檢出結果均未含有石油系促燃劑成分。」，有
      內政部消防署火災證物鑑定報告書（鑑定案件編號第9721
      72號）【見臺灣台中地方法院檢察署98年度他字第12號卷
      第8頁】。足見，尚無從認定系爭火災係被告有何過失。
      臺灣台中地方法院檢察署98年度他字第12號亦為相同之認
      定，以本件火災暫查無特定嫌疑犯，依法已予結案，經本
      院依職權調閱上開卷證查明屬實。又原告稱因被告廠房內
      堆積貨品太多，惟依上開鑑定書並無貨品太多為本件火災
      之原因，是本件尚難認定被告有過失，是原告徒以被告廠
      房內貨品堆積太多即指摘被告有重大過失，亦無足採。
（四）綜上，依上開鑑定書，本件火災起火點雖發生在被告廠房
      ，但發生火災原因既不明，且不排除係外力縱火所致，即
      難認定本件火災係被告之故意或過失行為所致。故原告主
      張：本件火災之發生係因被告員工不慎所致或被告廠房貨
      品堆積太多，被告有過失行為，應負損害賠償責任云云，
      並無可採。從而，原告主張依侵權行為之法律關係，請求
      被告給付6,963,760元，及自起訴狀繕本送達翌日起至清
      償日止，按年息5%計算之利息，為無理由，應予駁回。原
      告之訴既經駁回，其假執行之聲請亦失所附麗，應併予駁
      回。
五、本件事實已臻明確，兩造其餘攻擊防禦方法、舉證及損害賠
    償額是否需鑑定，因對判決結果不生影響，爰不予一一論列
    。
六、訴訟費用負擔之依據：民事訴訟法第78條。
中    華    民    國    99    年    2    月    26     日
                  民事第三庭    法  官  謝慧敏
正本係照原本作成。
如對本判決上訴，須於判決送達後20日內向本院提出上訴狀。
中    華    民    國    99    年    2    月    26     日
                                書記官  王志

司法院資訊處製作；財團法人民間司法改革基金會備份。
